【裁判字號】    99,消債更,1
【裁判日期】    990820
【裁判案由】    更生事件
【裁判全文】
臺灣花蓮地方法院民事裁定             99年度消債更字第1號
聲  請  人  甲○○
代  理  人  乙○○
上列當事人因消費者債務清理條例聲請更生，本院裁定如下：
    主  文
債務人甲○○自中華民國99年8月20日上午9時起開始更生程序。
命司法事務官進行本件更生程序。
    理  由
一、按債務人不能清償債務或有不能清償之虞者，得依本條例所
    定更生或清算程序，清理其債務。法院開始更生程序之裁定
    ，應載明其年、月、日、時，並即時發生效力。消費者債務
    清理條例第3條、第45條第1項分別定有明文。
二、本件聲請意旨略以：聲請人於民國98年9月3日向最大債權銀
    行香港上海匯豐銀行（下稱匯豐銀行）申請前置協商，匯豐
    銀行就該銀行及台新銀行股份有限公司（下稱台新銀行）債
    權94,228元提出自分10期、利率12％、每月清償金額新臺幣
    （下同）9,949元之清償方案，惟因聲請人需扶養母親李嬌
    梅、配偶乙○○及子女李恩雋、李苡柔，且另有合作金庫銀
    行保證債務938,016元、萬榮行銷股份有限公司債務149,891
    元（該債權係受讓自萬泰商業銀行股份有限公司）、華山產
    物保險股份有限公司債務375,118元（該債權係受讓自兆高
    雄市第二信用合作社及兆豐銀行）及良京實業股份有限公司
    債務625,517元（該債權係受讓自台東中小企業銀行股份有
    限公司）等，其中合作金庫銀行及兆豐銀行債務現經本院每
    月扣薪約11,506元，以聲請人每月薪資約46,670元（不含年
    終及獎金部分），扣除前開扣薪金額、聲請人生活必要費用
    及扶養前開受扶養義務人費用後，聲請人實已無力償還協商
    方案金額，致有不能清償債務情事，爰向本院聲請更生等語
    。
三、經查：
  (一)聲請人所主張之上開事實，業據提出財產及收入狀況說明書
    （本院卷第69頁）、戶籍謄本、聲請人與配偶及其子女之財
    政部臺灣省北區國稅局綜合所得各類所得資料清單及財產歸
    屬資料清單（本院卷第84至127頁）、財團法人金融聯合徵
    信中心當事人綜合信用報告（本院卷第66至68頁）、中華民
    國軍人身分證、薪資單（本院卷第43、44）、匯豐銀行陳報
    狀及前置協商不成立通知書（本院卷第36至54頁）、本院93
    年度執孝3027字第14432號執行命令及93年5月至99年1月薪
    資強制扣款明細表（本院卷第73至80頁）、萬泰銀行債權讓
    與公告及聲請支付命令暨確定證明書（本院卷第157至162頁
    ）、台東區中小企業銀行股份有限公司債權憑證及債權讓與
    證明書（本院卷第60至65頁）、兆豐銀行及高雄市第二信用
    合作社債權移轉計算書及債權移轉證明書（本院卷第173 至
    177頁）與合作金庫商業銀行擔任保證人之借據（本院卷第1
    78至180頁）等件為證。
  (二)次查聲請人自98年協商前迄今，每月可領薪資為新台幣（下
    同）46,025元、加上年終及考績獎金平均每月為888元（計
    算式：21334÷2÷12＝888，小數點以下捨去）及休假獎金
    平均每月為5,415元（計算式：129976÷2÷12＝5415.6，小
    數點以下捨去），即每月平均收入為52,328元（計算式：46
    025＋5415＋888＝52328，小數點以下捨去），名下無不動
    產、僅有1筆有限責任高雄第二信用合作社現值為2,000元之
    投資，此有聲請人財產及收入狀況報告書、薪資單及財政部
    台灣省北區國稅局96、97年度綜合所得稅各類所得資料清單
    及財產歸屬資料清單在卷可稽（本院卷第8、44、69及87頁
    ）。復依聲請人於協商當時為法院扣薪金額11,506元（合作
    金庫銀行10,470元及兆豐銀行1,036元），此有收據及法院
    債款債務人扣繳明細表可參（本院卷第31、74至80頁），加
    上每月應扣繳費用5,908元（含退撫費1,665元、保費555元
    、伙食費1,396元、健保費2,292元）（本院卷第44頁），聲
    請人實領金額每月應約為34,914元。
  (三)再參以聲請人每月生活必要費用明細如下：
    1.個人生活必要費用8,433元（按98年度每人每月最低生活
      費用扣除薪資中已扣繳之伙食費1,396元計算）。
    2.扶養配偶乙○○費用為9,829元：本院斟酌聲請人長子李
      恩雋（94年9月5日生）、長女李苡柔（96年3月1日生）尚
      屬年幼，需聲請人配偶乙○○之照顧致其無法工作，且乙
      ○○並無任何收入、名下亦無資產，有財政部臺灣省北區
      國稅局94至96年綜合所得稅各類所得資料清單在卷可參（
      見本院卷第91至94頁），故應按98年度每人每月最低生活
      費用計算其最低生活費用，始屬允當。
    3.扶養母親李嬌梅費用為4,914元：本院斟酌李嬌梅並無任
      何收入、名下亦無資產，有財政部臺灣省北區國稅局94至
      96年綜合所得稅各類所得資料清單在卷可參（見本院卷第
      112至115頁），確有受扶養之必要，故按98年度每人每月
      最低生活費用、扶養義務人為聲請人及其弟弟李穎輝共2
      人平均計算，聲請人應負擔之扶養費用為4,914元，堪以
      認定。
    4.扶養長子李恩雋、長女李苡柔費用各3,000元（按聲請人
      陳報之扶養費用金額，本院卷第9頁）。至聲請人雖另陳
      報長子李恩雋每月托兒所學費2,533元（每學期15,200元
      、一年繳2次）及交通費700元（一年8,400元），惟本院
      審酌聲請人陳報其配偶乙○○已因照顧2名年幼子女而未
      出外工作，加上托兒所費用非常規教育所必要，且考量一
      般未積欠他人債務之鄉間家庭或中低收入家庭之子女，無
      此項費用支出者，尚非少數，亦難認此項支出為維持一般
      人最低生活水平所需，故應認此非屬必要費用。
    5.綜上，聲請人每月生活必要費用支出總計金額應為29,176
      元（計算式：8433＋9829＋4914＋3000×2＝29176）。
  (四)本院審酌聲請人實領金額每月應約為34,914元，扣除每月生
    活必要支出29,176元後剩餘金額為5,198元，確實無法負擔
    前開匯豐銀行所提出每月需清償9,949元之協商方案，足徵
    聲請人顯有不能清償債務之情事。是債務人聲請更生，應屬
    有據，並依上開規定命司法事務官進行本件更生程序，爰裁
    定如主文。
四、另「法院裁定開始更生程序後，對於債務人不得開始或繼續
    訴訟及強制執行程序。但有擔保或有優先權之債權，不在此
    限」（同條例第48條第2項）。本件既經裁定准予更生，聲
    請人所聲請為保全處分，即無必要，附此敘明。
中    華    民    國    99    年    8     月    20    日
                        臺灣花蓮地方法院民事庭
                                法  官  陳燁真
上為正本係照原本作成
本件不得抗告
本裁定已於99年8月20日上午9時公告。
中    華    民    國    99    年    8     月    20    日

                                書記官  陳蓮茹

司法院資訊處製作；財團法人民間司法改革基金會備份。
